臺灣高雄地方法院民事判決　　　　　　 94年度勞再易字第1號
再審原告　　乙○○
再審被告　　駿通股份有限公司
法定代理人　甲○○
右當事人間請求給付資遣費事件，再審原告對於民國93年12月9
日本院93年度勞簡上字第15號確定判決，提起再審之訴，本院判決
如下：
    主      文
再審之訴駁回。
再審訴訟費用由再審原告負擔。
    理      由
壹、程序部分
    查再審原告係於民國93年12月16日收受本院93年度勞簡上字
    第15號確定判決，業經本院調取上開卷宗查證屬實，而其於
    94年1 月13日提起本件再審之訴，亦有本院收文戳章可稽，
    尚未逾民事訴訟法第500 條第1 項所定30日之法定再審期間
    ，其起訴程序合法，先予敘明。
貳、實體部分
一、再審原告主張：再審被告未經伊同意，片面決定遷移公司址
    而擅自變更伊之工作地點，已違反勞動基準法第14條第1 項
    第6 款、同法施行細則第7 條等保護勞工之強制法規規定，
    依民法第71條規定應為無效，伊自得不經預告終止契約並請
    求資遣費。詎原確定判決竟認再審被告片面遷移工作場所係
    屬合法之職務調動，而援引內政部74年9 月4 日台內勞字第
    328433號函示「職務調動五原則」為判決依據，並恣意擴張
    解釋雇主之指示權，認再審被告基於生產管理必要得對勞動
    力加以部署、調派，故本件片面遷移公司址非屬勞動契約之
    變更，亦未造成伊家庭、社會生活利益之侵害，均違反前揭
    勞工法規，其適用法規顯有錯誤；再依內政部54年5 月20日
    台內勞字第170632號函示內容，於工廠遷移廠址時，雇主既
    得預告終止契約並發給勞工資遣費，則依反面解釋，勞工亦
    得預告終止契約請求資遣費，原確定判決漏未斟酌該函示意
    旨，亦屬消極不適用法規。爰依民事訴訟法第496 條第1 項
    第1 款、第497 條之規定，提起再審之訴等語。並聲明：(一)
    本院93年度勞簡上字第15號確定判決廢棄。(二)再審被告應給
    付再審原告新台幣29萬5 千零40元暨自93年3 月11日起至清
    償日止按週年利率5%計算之利息。(三)第一、二審及再審訴訟
    費用由再審被告負擔。
二、按適用法規顯有錯誤者，當事人得以再審之訴對於確定終局
    判決聲明不服，民事訴訟法第496 條第1 項第1 款定有明文
    。又所謂適用法規顯有錯誤者，乃指確定判決所積極適用之
    法規，顯然不合於法律規定，或與司法院現尚有效之大法官
    會議解釋，或最高法院現尚有效之判例顯然違反者；或確定
    判決消極的不適用法規，顯然影響裁判者而言（參照大法官
    會議第177 號解釋、最高法院63年度台上字第880 號判例意
    旨）。經查：
  (一)查再審被告雖不否認單方決定將高雄分公司地址自高雄市左
    營區遷移至高雄縣路竹鄉，惟否認係變更雙方約定之工作地
    點，辯稱：再審原告係從事業務工作，工作地點原即非限於
    高雄地區，公司址之遷移固影響其上、下班打卡，然公司對
    此亦有彈性，並非強制，故非屬工作地點之變更等語。而再
    審原告之工作內容係屬業務性質，其業務範圍並非侷限於高
    雄縣市而係涵蓋嘉義以南、屏東以北等情，有再審被告提出
    再審原告之外出工作單、交通油料補助申請單為證（本院93
    年度勞簡上第15號卷22- 31頁），且為再審原告所不爭執（
    上開卷第36頁），又證人蔡聯成於原審證稱：伊與再審原告
    均為業務人員，工作地點涵蓋嘉義以南到屏東，最主要之客
    戶群在台南縣市；公司地址遷移就伊等工作範圍並無影響，
    因伊業務工作原本之工作地點就很廣泛；公司未遷移前要打
    卡，公司遷移到路竹後就不用打卡，比較彈性；如果早上有
    急事，跟主管陳報，就不用在公司內簽、到退（打卡），有
    時候去的比較遠，沒有回來打卡，請主管證明即可等情明確
    （前開卷第59-60 頁），顯見再審原告從事之業務工作特性
    ，原即兼有外勤、動態性質，與定點、定時之靜態辦公室工
    作態樣殊屬有異，是再審被告縱有遷移分公司址，惟未變更
    再審原告擔任業務工作之內容及範圍，僅能認係變更其簽、
    到退地點，又該簽、到退制度原本即有彈性，且再審被告復
    於遷移公司址後取消該上、下班打卡制度，自難認再審被告
    遷移分公司址之行為，係屬變更雙方關於約定工作地點之勞
    動條件。是原確定判決審酌再審原告之業務工作內容及性質
    ，復衡以現今企業競爭激烈而生人事調整之事實上需要，再
    參酌內政部關於未得勞工同意之調動五原則意見，因認再審
    被告本件遷移分公司址之行為，並無違反誠信原則或有權利
    濫用之情形，對兩造勞動契約並未造成重大變動，尚無違反
    勞動基準法第14條第1 項第6 款、同法施行細則第7 條規定
    ，核無違誤。另再審被告固曾開會決議擬變更再審原告及其
    分高雄他公司職員之敘薪方式，惟其辯稱：嗣後並未實施等
    語，而新制於再審原告離職前並未實施，為再審原告所不爭
    執，又嗣後該變更之敘薪方式，亦因總公司未正式發文而未
    實施等情，復經證人蔡聯成於原審證述明確（原審上訴卷第
    79 頁）， 堪認再審被告上開所辯屬實，再審被告既未變更
    再審原告之敘薪方式，原確定判決認再審原告即不得據此而
    不經預告終止契約，亦無違誤。
  (二)又再審原告主張依內政部54年5 月20日台內勞字第170632號
    函示：「…工廠遷移廠址，原有員工確有困難無法隨廠前往
    工作者，廠方依照場礦工人受僱解僱辦法規定自無不可…」
    之反面解釋，勞工亦得預告終止契約請求資遣費，原確定判
    決漏未斟酌顯係消極不適用法規云云，惟依該函文內容觀之
    ，僅說明雇主於遷移廠址時得依場礦工人受僱解僱辦法處理
    ，而無從依反面解釋導出勞工亦得終止契約、請求資遣費之
    結果，況本件再審被告遷移公司地址之行為係屬合法，已如
    前述，是與上開函示情形尚屬有異，自無從比附援引。再者
    ，法官應依據法律獨立審判，為憲法第80條所明定，而該條
    所謂之法律，係指經立法機關依法定程序制訂、頒佈之現行
    有效法律而言，惟再審原告提出之上開函文，僅係行政機關
    針對具體個案所作內部解釋，已無法普遍適用於全部案例，
    且非屬上述依法審判所應適用之法律範疇，法院即不受其拘
    束，是原確定判決亦無再審原告所指消極不適用法規之情形
    。
  (三)據上，原確定判決之認定，非屬適用法規顯然不合法律規定
    ，或與司法院現尚有效之大法官會議解釋或最高法院有效判
    例顯然違反之情形，是其適用法規並無違誤，參照前開說明
    ，再審原告主張原確定判決有民事訴訟法第496 條第1 項第
    1 款之再審事由，即屬無據。
三、次按，得依民事訴訟法第497 條規定提起再審之訴者，以原
    確定判決就足以影響於判決之重要證物漏未斟酌為限。查再
    審原告雖主張原確定判決有民事訴訟法第497 條就足影響於
    判決之重要證物漏為斟酌之再審事由云云，惟遍觀本件再審
    聲請狀之內容，均未具體指明原判決就何足以影響判決之重
    要證物漏未斟酌，且再審原告上開所提之函示、法規及證物
    ，均據其於前審提出，並經原確定判決加以斟酌，有原確定
    判決在卷可稽，並經本院依職權調卷查明屬實，自難認原確
    定判決有何民事訴訟法第497 條之再審事由存在，是再審原
    告此部分主張，亦無可採。
四、按再審之訴顯無再審理由者，得不經言詞辯論，以判決駁回
    之，民事訴訟法第502 條第2 項定有明文。本件再審原告主
    張原確定判決有民事訴訟法第496 條第1 項第1 款、同法第
    497 條之再審事由，經本院審認結果，均屬無據，從而，其
    提起本件再審之訴，顯無理由，爰不經言詞辯論，逕以判決
    駁回之。
五、結論：本件再審之訴為無理由，依民事訴訟法第502 條第2
    項、第78條，判決如主文。
中　　華　　民　　國　　94　　年　　4 　　月　　6 　　日
            勞工法庭    審判長法  官 甯馨
                              法  官 劉傑民
                              法  官 林韋岑
本判決不得上訴。
右正本係照原本作成。
                              書記官 何明昌
中　　華　　民　　國　　94　　年　　4 　　月　　6 　　日
